臺灣桃園地方法院小額民事判決
110年度桃保險小字第429號
原      告  和泰產物保險股份有限公司

法定代理人  莊瑞德
訴訟代理人  李維浚
被      告  朱玉修
上列當事人間請求損害賠償事件，本院於民國111年1月4日言詞
辯論終結，判決如下：
    主    文
被告應給付原告新臺幣14,821元，及自民國110年8月10日起至清
償日止，按年息5％計算之利息。
訴訟費用新臺幣1,000元由被告負擔。
本判決得假執行。
    事實及理由
壹、程序方面：
    按小額訴訟之訴狀送達後，原告不得將原訴變更或追加他訴
    ，但擴張或減縮應受判決事項之聲明者，不在此限，民事訴
    訟法第436條之23準用第436條第2項、第255條第1項但書第3
    款定有明文。經查，原告本起訴請求：被告應給付原告新臺
    幣（下同）25,768元，及自起訴狀繕本送達翌日起至清償日
    止，按年息5％計算之利息；嗣於審理中將本金部分變更為14
    ,821元（見本院卷第45頁反面），核屬減縮應受判決事項之
    聲明，與前開規定相符，應予准許。
貳、實體方面：
一、原告主張：被告於民國108年9月25日8時15分許，騎乘車牌
    號碼000-0000號普通重型機車（下稱肇事車輛），沿桃園市
    大園區華興路2段往和平西路方向行駛，行經該路段176巷前
    時，未注意車前狀況及兩車並行之間隔，嗣訴外人劉正佳所
    有、呂紹鋆所駕駛，並由原告承保之車牌號碼000-0000號自
    用小客車（下稱系爭車輛），沿華興路2段往和平西路方向
    ，左轉進入華興路2段176巷，2車發生擦撞，致系爭車輛受
    損（下稱系爭事故），原告已依約賠付維修費用25,768 元
    （含工資及烤漆費用15,908元、零件費用9,860元），其中
    零件部分經計算折舊並加計工資及烤漆費用後為21,173 元
    ，扣除原告承保車輛駕駛應負責之30％肇事責任後，被告尚
    應賠償14,821元。爰依侵權行為及保險代位之法律關係，提
    起本件訴訟等語並聲明：如主文第1項所示。
二、被告則以：被告騎乘肇事車輛只有撞到系爭車輛左後方一點
    點，車門損傷不是被告造成的，維修項目很多跟被告撞到的
    地方不符合等語資為抗辯，並聲明：原告之訴駁回。
三、得心證之理由：
  ㈠被告應負侵權行為賠償責任：
  1.按因故意或過失，不法侵害他人之權利者，負損害賠償責任
    ；汽車、機車或其他非依軌道行駛之動力車輛，在使用中加
    損害於他人者，駕駛人應賠償因此所生之損害，民法第184
    條第1項前段、第191條之2前段分別定有明文。次按汽車行
    駛時，駕駛人應注意車前狀況及兩車並行之間隔，並隨時採
    取必要之安全措施，亦為道路交通安全規則第94條第3項前
    段所明定。又被保險人因保險人應負保險責任之損失發生，
    而對於第三人有損失賠償請求權者，保險人得於給付賠償金
    額後，代位行使被保險人對於第三人之請求權，保險法第53
    條第1項前段亦有明定。
  2.經查，原告主張被告於前開時間、地點，於系爭車輛之後方
    騎乘肇事車輛，因未注意車前狀況之過失，煞車不及向左偏
    駛致碰撞前方正在左轉彎、由原告承保之系爭車輛，造成系
    爭車輛受有損害等情，業據其提出系爭車輛之行車執照、駕
    照、道路交通事故當事人登記聯單、道路交通事故初步分析
    研判表、道路交通事故現場圖、現場照片、估價單、統一發
    票等件為證（見本院卷第4至18頁），並經本院職權向桃園
    市政府警察局大園分局調取系爭事故調查卷宗核閱無訛（見
    本院卷第24至28頁反面），且經本院當庭勘驗行車記錄器影
    像（見本院卷第44頁反面），為被告所不爭執，堪信原告之
    主張為真實。則被告就系爭事故之發生為有過失乙節，應可
    認定，且原告已給付賠償金額予劉正佳，原告代位劉正佳請
    求被告負損害賠償責任，自屬有據。
  ㈡系爭車輛必要修復費用：
  1.按不法毀損他人之物者，被害人得請求賠償其物因毀損所減
    少之價額，民法第196條定有明文。又依上開規定請求賠償
    物被毀損所減少之價額，得以修復費用為估定之標準，但以
    必要者為限（例如：修理材料以新品換舊品，應予折舊），
    此有最高法院77年度第9次民事庭會議決議可資參照。
  2.經查，原告主張系爭車輛必要修繕費用為25,768元，包括工
    資及烤漆費用15,908元、零件費用9,860元等情，業據其提
    出估價單及統一發票為證（見本院卷第16至17頁）。依前揭
    說明，系爭車輛之修復既以新零件更換被毀損之舊零件，自
    應將零件折舊部分予以扣除。又依行政院所頒固定資產耐用
    年數表及固定資產折舊率之規定，非運輸業用客車、貨車之
    耐用年數為5年，依定率遞減法每年折舊1000分之369，另依
    營利事業所得稅查核準則第95條第6項規定「固定資產提列
    折舊採用定率遞減法者，以1年為計算單位，其使用期間未
    滿1年者，按實際使用之月數相當於全年之比例計算之，不
    滿1月者，以1月計」。而系爭車輛於107年5月出廠，至系爭
    事故發生時即108年9月25日，已使用1年5月，有該車之行車
    執照可查（見本院卷第4頁）。則其零件費用9,860元於扣除
    折舊額後應為5,265元（計算式詳如附表），加計毋須計算
    折舊之工資及烤漆費用15,908元後，系爭車輛必要修復費用
    應為21,173元（計算式：5,265元＋15,908元＝21,173 元）。
　3.至被告雖以僅碰撞系爭車輛左後方車門下方一點，車門損傷
    不是被告造成的，維修項目很多與被告擦撞到部位不符合等
    語為辯，惟查，系爭估價單所載系爭車輛維修項目為左後車
    門次總成等，核與系爭車輛因本件事故受損位置大致相符，
    有系爭估價單及現場照片附卷可參（見本院卷第16至17頁、
    第9至15頁），又觀諸系爭事故現場照片，系爭車輛之撞擊
    點為系爭車輛左後車門處，系爭車輛左後車門有明顯之擦損
    痕跡，與被告所不否認之碰撞處痕跡顯係相同（見本院卷第
    9至12頁），又依車損照片，系爭車輛左後車門有明顯之擦
    損及凹陷，堪認原告請求之維修項目皆屬因系爭事故所生之
    損害，且均有修繕之必要，再者，維修系爭車輛之汽車維修
    廠係以其車輛維修專業智識就事故車輛車身損害情形、損害
    部位及是否影響日後行車安全等情為綜合判斷，始進行系爭
    車輛修繕或更換，系爭估價單所載維修項目及修復費用自為
    系爭車輛因本件事件毀損之必要修復項目及費用，則被告徒
    以其認知為據，泛稱兩車僅為碰撞單一點，修繕項目不符合
    等語，並未舉證以實其說，委非足採。
  ㈢系爭車輛駕駛就系爭事故之發生與有過失：
  1.按損害之發生或擴大，被害人或其代理人或使用人與有過失
    者，法院得減輕賠償金額，或免除之，民法第217條第1 項
    、第3項定有明文。次按轉彎車應讓直行車先行，道路交通
    安全規則第102條第1項第7款定有明文。
  2.經查，本件被告雖有未注意車前狀況之過失，惟系爭車輛之
    駕駛呂紹鋆亦有轉彎車未讓直行車之過失此節，原告就此亦
    不爭執（見本院卷第45頁反面），堪認原告轉彎車未讓直行
    車先行，同屬系爭事故之肇事原因，為與有過失。則原告代
    位行使上開損害賠償請求權，原告即應承受該與有過失。本
    院審酌雙方車輛肇事情節、過失程度、被告為後方車其注意
    車前狀況之義務較高等各情，認兩造就系爭事故應由被告負
    70％責任、原告負30％責任為公允。
  ㈣綜上所述，原告得請求被告賠償之金額應為14,821元（計算
    式：21,173元×70％＝14,821元，小數點以下四捨五入）。
四、末按給付無確定期限者，債務人於債權人得請求給付時，經
    其催告而未為給付，自受催告時起，負遲延責任。其經債權
    人起訴而送達訴狀，或依督促程序送達支付命令，或為其他
    相類之行為者，與催告有同一之效力；又遲延之債務，以支
    付金錢為標的者，債權人得請求依法定利率計算之遲延利息
    ；而應付利息之債務，其利率未經約定，亦無法律可據者，
    週年利率為5％，民法第229條第2項、第233條第1項前段及第
    203條分別定有明文。本件原告對被告之損害賠償請求權，
    係以支付金錢為標的，無確定期限，又未約定利息，則被告
    應自受催告時起，負遲延責任，是原告就上述得請求之金額
    ，併請求自起訴狀繕本送達被告之翌日即110年8月10日起（
    於110年7月30日寄存於被告住所地之警察機關，依法於110
    年8月9日生送達效力，見本院卷第23頁）至清償日止，按年
    息5％計算之利息，洵為有據。
五、從而，原告依侵權行為及保險代位之法律關係，請求被告給
    付如主文第1項所示，為有理由，應予准許。
六、本件係依小額訴訟程序所為被告敗訴之判決，爰依民事訴訟
    法第436條之20之規定，依職權宣告假執行。
七、訴訟費用負擔之依據：民事訴訟法第78條。並依同法第436
    條之19第1項規定，確定訴訟費用額如主文第2項所示。
中　　華　　民　　國　　111 　年　　1 　　月　　21　　日
                  桃園簡易庭  法  官  曾耀緯
以上為正本係照原本作成。
如不服本判決，應於送達後20日內，向本院提出上訴狀並表明上
訴理由，如於本判決宣示後送達前提起上訴者，應於判決送達後
20日內補提上訴理由書（須附繕本）。
如委任律師提起上訴者，應一併繳納上訴審裁判費。
中　　華　　民　　國　　111 　年　　1 　　月　　21　　日
                              書記官  張俊睿
附表：計算式
零件費用：9,860元 已使用期間：1年5月 ----- 折舊時間           金額 第1年折舊值        9,860×0.369=3,638 第1年折舊後價值    9,860-3,638=6,222 第2年折舊值        6,222×0.369×(5/12)=957 第2年折舊後價值    6,222-957=5,265 

附錄
一、民事訴訟法第436 條之24第2項：
    對於小額程序之第一審裁判上訴或抗告，非以其違背法令為
    理由，不得為之。
二、民事訴訟法第436條之25：
    上訴狀內應記載上訴理由，表明下列各款事項：
    （一）原判決所違背之法令及其具體內容。
    （二）依訴訟資料可認為原判決有違背法令之具體事實。
三、民事訴訟法第471條第1項：（依同法第436條之32第2項    
    規定於小額事件之上訴程序準用之）   
　　上訴狀內未表明上訴理由者，上訴人應於提起上訴後二十日
    內，提出理由書於原第二審法院；未提出者，毋庸命其補正
    ，由原第二審法院以裁定駁回之。